【裁判字號】    98,訴,1117
【裁判日期】    980710
【裁判案由】    違反毒品危害防制條例
【裁判全文】
臺灣彰化地方法院刑事判決              98年度訴字第1117號
公  訴  人  臺灣彰化地方法院檢察署檢察官
被      告  甲○○
                    （另案在臺灣彰化監獄彰化分監執行中）
上列被告因違反毒品危害防制條例案件，經檢察官提起公訴（98
年度毒偵字第1269號），本院依簡式審判程序判決如下：
    主  文
甲○○施用第一級毒品，累犯，處有期徒刑柒月。又施用第一級
毒品，累犯，處有期徒刑柒月。應執行有期徒刑壹年。
    犯罪事實
一、甲○○前因施用毒品案件，經臺灣士林地方法院裁定送觀察
    、勒戒後，認無繼續施用毒品傾向，於民國89年3 月16日執
    行完畢釋放，並由臺灣士林地方法院檢察署檢察官以89年度
    毒偵緝字第88號為不起訴處分確定。復於上開觀察、勒戒執
    行完畢釋放後5 年內施用毒品，因施用毒品案件，經送觀察
    、勒戒後，認有繼續施用毒品之傾向，而續送強制戒治，至
    93年1 月9 日因法律修正免予續行執行強制戒治處分獲釋放
    ，而該次犯行並經檢察官提起公訴，繼由本院以92年度訴字
    第1380號判決應執行刑有期徒刑1 年確定（下稱第一案）。
    又因竊盜案件，經本院以92年度易字第860 號判決判處有期
    徒刑6 月確定（下稱第二案），及因詐欺案件，經臺灣士林
    地方法院以93年度簡字第99號判決判處有期徒刑4 月確定（
    下稱第三案）。上開第一、二、三案再經裁定合併定應執行
    刑1 年8 月，已於94年7 月21日執行完畢出獄。其後又因施
    用毒品案件，經本院以94年度訴字第1613號判決有期徒刑8
    月，該案經上訴後，復由臺灣高等法院臺中分院以95年度上
    訴字第1011號判決上訴駁回而確定。另因施用毒品案件，經
    本院以94年度易字第1257號判決判處有期徒刑5 月確定，此
    部分與前揭毒品案件所宣告有期徒刑8 月部分之刑期，則經
    裁定合併定應執行有期徒刑1 年（下稱第四案）。再因施用
    毒品案件，經臺灣彰化地方法院以95年度彰簡字第569 號判
    決有期徒刑4 月確定（下稱第五案）。另因施用毒品案件，
    經臺灣士林地方法院以95年度訴字第1185號判決判處有期徒
    刑10月（下稱第六案），及經臺灣嘉義地方法院以96年度訴
    字第426 號判決判處有期徒刑6 月（下稱第七案）。上開四
    、五、六、七案接續執行，並均於執行期間獲減刑，於97年
    4 月30日執行完畢。
二、惟甲○○仍未思悔改，又基於施用第一級毒品海洛因之各別
    犯意，先於98年4 月17日晚間，在其位於彰化縣彰化市○○
    路之租屋處，以將海洛因摻入香菸中持以吸食之方式，施用
    第一級毒品海洛因1 次。另於98年5 月9 日，在同上租屋處
    ，以將海洛因摻入香菸中持以吸食之方式，施用第一級毒品
    海洛因1 次。嗣先於98年4 月19日因涉犯另案竊盜罪嫌為警
    查獲，乃在職司偵查之檢警人員發覺前，主動自警員供承施
    用海洛因之犯行，並接受採尿檢驗，而自願接受裁判。復於
    98年5 月10日，因另案在接受警方調查時，亦於職司偵查之
    檢警人員發覺前，主動供承有施用海洛因之犯行，並接受採
    尿檢驗，而自願接受裁判。
三、案經彰化縣警察局彰化分局報請臺灣彰化地方法院檢察署檢
    察官偵查起訴。
    理  由
一、本件被告甲○○所犯係死刑、無期徒刑、最輕本刑為3 年以
    上有期徒刑以外之罪，其於準備程序就前揭被訴事實為有罪
    之陳述，經受命法官告知簡式審判程序之旨，並聽取其與公
    訴人之意見後，本院認無不得或不宜改依簡式審判程序進行
    之處，爰依刑事訴訟法第273 條之1 第1 項、第284 條之1
    ，裁定本案由受命法官獨任進行簡式審判程序，合先敘明。
二、上開犯罪事實，有下列證據可資證明：
    (一)彰化縣警察局員林分局委託檢驗尿液代號與真實姓名對照
      認證單2份。
    (二)詮昕科技股份有限公司濫用藥物尿液檢驗報告2份。
    (三)採尿同意書2份。
    (四)臺灣高等法院被告前案紀錄表，及偵卷所附刑案資料查註
      紀錄表。
    (五)被告於偵訊及本院審理時之自白。
三、論罪科刑：
    (一)按毒品危害防制條例於92年7 月9 日修正公布，自93年1
      月9 日施行，其中第20條、第23條將施用毒品之刑事處遇
      程序，區分為「初犯」及「5 年內再犯」、「5 年後再犯
      」。依其立法理由之說明：「初犯」，經觀察、勒戒或強
      制戒治後，應為不起訴處分或不付審理之裁定；經觀察、
      勒戒或強制戒治執行完畢釋放後，「5 年內再犯」者，因
      其再犯率甚高，原實施之觀察、勒戒及強制戒治既已無法
      收其實效，爰依法追訴或裁定交付審理。至於經觀察、勒
      戒或強制戒治執行完畢釋放後，「5 年後再犯」者，前所
      實施之觀察、勒戒或強制戒治已足以遮斷其施用毒品之毒
      癮，為期自新及協助其斷除毒癮，仍適用「初犯」規定，
      先經觀察、勒戒或強制戒治之程序。從而依修正後之規定
      ，僅限於「初犯」及「5 年後再犯」二種情形，始應先經
      觀察、勒戒或強制戒治程序。倘被告於5 年內已再犯，經
      依法追訴處罰，縱其第3 次（或第3 次以上）再度施用毒
      品之時間，在初犯經觀察、勒戒或強制戒治執行完畢釋放
      5 年以後，已不合於「5 年後再犯」之規定，且因已於「
      5 年內再犯」，顯見其再犯率甚高，原實施觀察、勒戒或
      強制戒治，已無法收其實效，即應依該條例第10條處罰（
      最高法院95年第7 次刑事庭會議決議參照）。查本件被告
      前因施用毒品案件，經送觀察、勒戒及強制戒治執行完畢
      釋放後5 年內，仍因施用毒品犯行而遭訴追、判刑（參見
      犯罪事實欄所載），是本件被告並不合於「5 年後再犯」
      之規定，揆諸上開說明，被告所為已符合毒品危害防制條
      第23條第2 項之所定之追訴要件，並無「初犯」規定之適
      用，自毋須再重新施予觀察、勒戒之處遇程序，而應直接
      訴追處罰。
    (二)核被告所為，均係犯毒品危害防制條例第10條第1 項之施
      用第一級毒品罪。被告於施用前持有第一級毒品之低度行
      為，應為施用之高度行為所吸收，不另論罪。被告所犯施
      用第一級毒品之2 罪，犯意各別，行為互殊，應分論併罰
      。
    (三)被告之前案紀錄，有臺灣高等法院被告前案紀錄表，及偵
      卷所附刑案資料查註紀錄表在卷可參。其於上開案件執行
      完畢後5 年以內故意再犯本件有期徒刑刑以上之2 罪，均
      為累犯，應各依刑法第47條第1 項之規定，加重其刑。
    (四)又按刑法第62條所謂「發覺」，固非以有偵查犯罪職權之
      機關或人員確知其人犯罪無誤為必要，而於對其發生嫌疑
      時，即得謂為已發覺；但此項對犯人之嫌疑，仍須有確切
      之根據得為合理之可疑者，始足當之，若單純主觀上之懷
      疑，要不得謂已發生嫌疑（最高法院72年臺上字第641 號
      判例意旨參照）。本件被告因另案為警查獲或接受調查時
      ，均有偵查犯罪職權之機關或公務員發覺其所為施用海洛
      因各1 次之犯罪前，主動向警方坦認其有前開施用海洛因
      各1 次之犯行而自首，並同意警方採尿送驗，且主動接受
      裁判等情，有被告98年5 月10日警詢筆錄，及其於98年4
      月19日查獲後由警方製作之自首情形紀錄表在卷可稽，爰
      依刑法第62條前段之規定，就其所為2 次施用海洛因之犯
      行，各減輕其刑，且上開2 罪均同時有加重、減輕之事由
      ，依法皆應先加後減之。
    (五)爰審酌被告前有施用毒品之前科，復曾執行強制戒治之處
      分，猶未能戒除毒癮，而再為本件施用毒品之犯行，尚乏
      禁絕毒害之決心，惟其於本院審理時尚能坦認犯行，暨審
      酌被告之智識程度、素行紀錄等一切情狀，量處如主文所
      示之刑，並定其應執行之刑，以資儆懲。
四、如不服本判決應於收受判決後10日內向本院提出上訴書狀，
    並應敘述具體理由。其未敘述上訴理由者，應於上訴期間屆
    滿後20日內向本院補提理由書（須附繕本），切勿逕送上級
    法院。
據上論斷，應依刑事訴訟法第273 條之1 第1 項、第299 條第1
項前段、第310 條之2 、第454 條第1 項，毒品危害防制條例第
10條第1 項，刑法第11條前段、第47條第1 項、第62條前段、第
51條第5 款，判決如主文。
本案經檢察官賴志盛到庭執行職務。
中    華    民    國    98    年    7     月    10    日
                   刑事第七庭     法  官  黃玉齡
以上正本證明與原本無異。
如不服本判決，應於收受判決後10日內向本院提出上訴書狀，並
應敘述具體理由；其未敘述上訴理由者，應於上訴期間屆滿後20
日內向本院補提理由書（均須按他造當事人之人數附繕本「切勿
逕送上級法院」）。
中    華    民    國    98    年    7     月    10    日
                                  書記官  黃鏽金
附錄論罪科刑法條：
毒品危害防制條例第10條
施用第一級毒品者，處 6 月以上 5 年以下有期徒刑。
施用第二級毒品者，處 3 年以下有期徒刑。


司法院資訊處製作；財團法人民間司法改革基金會備份。
